臺灣高等法院高雄分院刑事判決　　94年度重上更(四)字第16號
上　訴　人
即　被　告　甲○○
選任辯護人　吳賢明律師
選任辯護人　林岡輝律師
選任辯護人　林石猛律師
上列上訴人因違反毒品危害防制條例等案件，不服臺灣高雄地方
法院87年度重訴字第35號中華民國88年5 月21日第一審判決（起
訴案號：臺灣高雄地方法院檢察署87年度偵字第16732 號），提
起上訴，判決後，經最高法院第4 次發回更審，本院判決如下：
      主  文
原判決關於甲○○部分撤銷。
甲○○共同販賣第二級毒品，處有期徒刑拾伍年，褫奪公權拾年
。
第二級毒品甲基安非他命肆拾柒包（含包裝袋肆拾柒個，驗前毛
重肆拾柒點玖肆公斤，驗後毛重肆拾柒公斤）沒收銷燬之。丁香
魚陸箱、行動電話壹支、呼叫器壹只均沒收。
      事  實
一、甲○○、王保成（業由本院判處有期徒刑12年，褫奪公權8
    年，並經最高法院駁回確定）及不詳姓名綽號「老仔」之成
    年男子（為甲○○之友人）均明知甲基安非他命（起訴書誤
    載為安非他命）係毒品危害防制條例第2 條第2 項第2 款所
    定之第二級毒品，且屬行政院依據懲治走私條例第2 條第4
    項所頒訂「懲治走私條例公告管制物品項目及其數額」之公
    告甲項之(四)所列之管制進出口物品，非經許可不得進口、持
    有、運輸及販賣，甲○○及「老仔」共同意圖營利，基於販
    賣甲基安非他命之犯意聯絡，並與王保成共同基於自大陸地
    區運輸、走私第二級毒品甲基安非他命進入臺灣之犯意聯絡
    ，於民國87年6 月10日左右，由甲○○透過藏居於大陸地區
    之「老仔」向不詳姓名之人購入第二級甲基安非他命後，再
    以電話與當時在大陸海南省文昌市之王保成取得連繫，約定
    由王保成為甲○○自大陸地區運送第二級毒品甲基安非他命
    回台灣，每公斤運費新台幣（下同）39,000元。甲○○以其
    所有000000000 號呼叫器、王保成以其所有0000000000號行
    動電話（該行動電話門號係王保成以柯恆榮名義申請，但實
    際上為王保成所有，並均由王保成使用）作為上開犯行之聯
    絡工具。87年6 月底，甲○○透過「老仔」之男子，將在大
    陸地區所購得每包重1 公斤之第二級毒品甲基安非他命共47
    包，及運費之頭款（折合新台幣1,000,000 元之人民幣），
    在大陸地區海南省文昌市交付予王保成。王保成旋即大量收
    購黑鯧魚及丁香魚等魚貨共564 箱（其中黑鯧魚406 箱，每
    箱重約10餘公斤；丁香魚158 箱，每箱重重約10公斤，總共
    重量7,780 公斤），亦屬管制物品之魚貨，並將第二級毒品
    甲基安非他命47包夾藏在其中6 箱丁香魚中。王保成並於87
    年7 月14日，將上開魚貨連同第二級毒品甲基安非他命，在
    海南省三亞漁港委託李國禎（已經另案判決確定）所有之高
    雄市達利水產公司「達利號」漁船走私入境台灣，李國禎與
    達利號漁船船長楊石能（已經另案判決確定）均明知王保成
    所委託載運之魚貨屬管制物品（但不知丁香魚內藏甲基安非
    他命），仍基於與王保成共同走私該魚貨之犯意，應允代為
    走私入境（甲○○僅有共同私運毒品入境之共同犯意，對私
    運上述魚貨部分並無共同犯意之聯絡）。87年7 月16日，王
    保成搭機返台準備取貨事宜；87年7 月18日，該「達利號」
    漁船返抵高雄市紅毛港漁港，87年7 月19日，王保成至達利
    水產公司確認該夾藏於魚貨內之第二級毒品甲基安非他命已
    順利運返台灣後，以其0000000000號行動電話與甲○○所有
    呼叫器（000000000 號）連絡，並於同（19）日晚上10時許
    ，在高雄市○○路與復興路口與甲○○見面，除告知該消息
    及詢問尤某運毒餘款80餘萬元何時給付外，二人並約定於翌
    日（20日）上午在高雄市○○○路與新光路口交貨，及拿到
    貨啟運前先由王保成打甲○○之呼叫器（000000000 號）連
    絡。87年7 月20日上午5 時40分許，不知情達利水產公司人
    員僱用不知情之程永賢駕駛車牌號碼JO－108 號大貨車，將
    王保成所託運之丁香魚共158 箱（含藏有第二級毒品甲基安
    非他命之6 箱），載運至王保成所指定之高雄縣梓官鄉○○
    ○路236 號朝德農海產加工廠交付予王保成後，王保成即依
    約定以0000000000號行動電話與甲○○所有之000000000 號
    呼叫器連絡，隨即攜帶其中6 箱藏有第二級毒品甲基安非他
    命之丁香魚，搭乘由不知情之計程車司機吳和南（業經檢察
    官處分不起訴）所駕駛之車牌號碼PW－775 號計程車，欲載
    運至高雄市○○○路與新光路口交付予甲○○。嗣於87 年7
    月20日上午10時30分許，在前往上述交貨地點中途之高雄市
    楠梓區○○路與智昌路口，為警攔截查獲，並扣得上開第二
    級毒品甲基安非他命47包（含包裝袋47個，驗前毛重47.94
    公斤，經內政部警政署刑事警察局驗後毛重47.1公斤，復送
    高雄醫學大學附設中和紀念醫院鑑驗後毛重47公斤）、供運
    輸毒品偽裝用之丁香魚6 箱、王保成所有供聯絡運輸毒品用
    之行動電話（0000000000號）1 支，王保成運輸第二級毒品
    甲基安非他命遭警查獲後，供出該批毒品來源貨主係綽號「
    阿正」之甲○○，雙方原約在高雄市○○○路與新光路口附
    近交貨，因警方追查先前載運魚貨之貨車而耽擱毒品交貨時
    間，經警示意王保成再以其手機與貨主呼叫器聯繫，並循線
    於同（20）日上午11時30分許，在高雄市○○○路與新光路
    口逮獲甲○○，當場扣得甲○○所有供其犯罪所用之呼叫器
    （000000000 號）1 只。
二、案經高雄縣政府警察局移送臺灣高雄地方法院檢察署檢察官
    偵查起訴。
      理  由
一、訊據上訴人即被告（下稱被告）甲○○否認有上揭販賣、運
    輸及走私第二級毒品甲基安非他命犯行，辯稱：警方查獲的
    第二級毒品甲基安非他命不是我的，王保成於86年3 月間曾
    向我借50萬元，我在中華路與新光路口交給他，沒有算利息
    ，約定2 、3 月還錢，結果都沒有還，86年8 、9 月間約他
    出來上開路口，他口氣不好，我有打他，87年7 月19日王保
    成打電話向我借錢，約在三多路與復興路口，我因他之前50
    萬元未還，所以不願借他，當時口氣不好有罵他，87年7 月
    20 日 他又打呼叫器給我，我回電後，他說有事跟我談，約
    我在中華路與新光路口，才被警察查獲，是王保成陷害我的
    等語。
二、經查：
  (一)據據能力之認定：
  1.證人即同案被告王保成雖供稱：「警訊筆錄是警員用空白筆
    錄叫我簽名，在檢察官偵查中，我是照警察筆錄內容陳述」
    （見本院上重更(一)卷第34頁正面末行、第34頁背面第2 行、
    第76頁正面）、「警方用恐嚇說我不承認貨主就對我不利，
    訊問我的警員用右手肘撞我的胸部幾下，在車內就撞我1 下
    ，在警局時也撞我一下，因我說的話他都不相信」等語（見
    本院上重更(一)卷第78頁背面）。惟同案被告王保成警訊後於
    檢察官初訊、第2 次訊問及原審法院法官裁定羈押前之訊問
    ，均未提及其於警訊中遭刑求，且於檢察官初訊及第2 次訊
    問及原審法院法官於87年7 月21日訊問時，其供述之內容與
    警訊之供述相同。而同案被告王保成警訊時於人別訊問後即
    有其選任之辯護人邱文男律師到場，其於警訊時並無遭警方
    訊問人員刑求逼供之情事，已據證人蔣昭南（即製作被告王
    保成警訊筆錄之高雄縣政府警察局刑警隊組長）、葉世鵬（
    即製作筆錄之高雄縣政府警察局刑警隊刑警）於本院前審調
    查時證述在卷（見本院上重訴卷第150 至152 頁）；同案被
    告王保成雖於本院前審調查時否認其於警訊時有選任邱文男
    律師為其辯護人，惟證人邱文男律師於本院前審調查時到庭
    具結證稱：「同案被告王保成警訊時我有受委任，委任狀是
    王保成本身簽名蓋指印，他自己告知他的住址... 是甲○○
    的朋友李建勳叫我去警局，因尤某涉案叫我去瞭解一下，李
    建勳亦有到場，我當場接受其委任，李建勳順便叫我問王保
    成是否亦要委任，那時王保成已在偵訊，我始敲門進去，向
    蔣昭南警員打招呼，問王保成是否要委任，他（指同案被告
    王保成）說要，我讓他簽名，當時已聽到人別訊問，尚未進
    入案情，王保成在蔣昭南訊問過程中並無遭逼供刑求。」等
    語（見本院上重訴卷第174 頁），此亦有同案被告王保成、
    甲○○警訊時之委任狀影本各乙份在卷可按（見本院上重訴
    卷第159 至161 頁），雖同案被告王保成警訊筆錄於人別訊
    問後有表示不必要選任辯護人到場之記載（見警卷(一)第1 頁
    正面），惟該警訊筆錄後段亦有記載：「問：你選任之辯護
    人邱文男律師在偵訊筆錄製作期間到場，你知道否？被告答
    稱：知道」（見警卷(一)第4 頁正面），足見當時邱文男律師
    確係受委任並有在場。況證人邱文男律師係法律專業人員，
    與同案被告王保成間並無瓜葛，其上開證詞，應屬可信。又
    同案被告王保成於87年7 月21日羈押在看守所時其身體狀況
    正常，並無明顯外傷，有台灣高雄看守所87年10月1 日高所
    正戒字第1340號函附之同案被告王保成健康檢查表在卷可按
    （見一審卷第49至50頁），從而同案被告王保成辯稱其警訊
    時遭刑求之辯解，應屬卸責之詞，不足採信。又被告甲○○
    雖聲請傳訊同案被告王保成對質、詰問，但王保成因本案判
    決確定後，經檢察官通知未到案執行，已經臺灣高雄地法方
    院檢察署檢察官依法於94年7 月25日通緝，且經本院傳喚，
    該傳票也因其所在不明而無法送達，自屬無法傳喚，從而其
    陳述具有可信之特別情況，且為證明犯罪存否所必要，依刑
    事訴訟法第159 條之3 第3 款規定，自有證據能力。又被告
    聲請調取同案被告王保成在警詢中之錄音帶，以了解其是否
    在警詢中遭刑求，經本院向高雄縣政府警察局查詢結果，本
    件因事過多年，原承辦單位曾經搬遷，且承辦人員已經調職
    ，致未找到該錄音帶，有該局94 年5月3 日高縣警六字第
    0940017622號函可參（見本院重上更(四)卷87頁），但本件並
    無刑求之事實已如前述，並審酌警員製作其筆錄時有律師在
    場，且其在檢察官及法官訊問時所述與警詢大致相符，及被
    告所犯係販賣、運輸第二級毒品行為，認為本件雖無錄音帶
    可以證明警員製作筆錄時，有依法錄音，但並不影響其陳述
    之證據能力。
  2.證人吳和南在警詢中陳述，因與審判中所述同案被告王保成
    前往目的地不符，且其於警詢中製作筆錄時，對於當時之案
    發經過較為清楚，且無來自他人之壓力，顯具有較為可信之
    特別狀況，並為證明被告是否有罪所必要，依刑事訴訟法第
    159 條之2 第2 項規定，自有證據能力。
  3.證人李國禎、楊石能、邱文男、程永賢、謝加旺及林進明等
    人陳述部分，檢察官、被告及其選任辯護人或已同意其陳述
    具有證據能力（李國禎、楊石能），或未於本院言詞辯論終
    結前聲明異議，依刑事訴訟法第159 條之5 第1 項、第2 項
    規定認有證據能力。
  (二)證人即同案被告王保成於警詢、偵查及原審羈押訊問時分別
    為下列陳述：
  1.於警詢時供稱：供稱：「87年7 月20日上午10時許，由貨車
    司機程永賢駕駛JO－108 號崑晉運輸公司卡車，載運走私進
    來之丁香魚，載到梓官鄉○○○路236 號朝德農海產加工廠
    卸下之後，我欲將夾藏有安非他命（應係指甲基安非他命，
    以下同）之丁香魚6 箱運走，臨時跑到工廠馬路邊，攔住路
    過吳和南之計程車，請他開到高雄市○○○路與新光路口準
    備交給貨主，不慎被警循線在途中攔截查獲」、「貨主是本
    日約我在高雄市○○○路與新光路口交貨，我帶警到現場他
    前來向我取貨，而被警當場查獲之甲○○所有」；「我負責
    將貨主甲○○在大陸的同夥綽號『老仔』持交給我的安非他
    命（已分裝妥）夾藏入箱中丁香魚內，打包妥善，再安排漁
    船載運返台，進港上岸得逞後持交貨主等工作」；「我利用
    在大陸海南省蒐購大陸魚貨，趁機把安非他命夾藏在丁香魚
    貨內，再利用魚船自大陸海南省三亞港口私運返台」、「因
    我常在大陸海南省三亞、文昌等沿海港口做海鮮及蒐買魚貨
    返台販賣之生意，之前甲○○從蔡姓友人處知悉我大陸聯絡
    的電話，他就打電話到大陸找我說，他交待一名從台灣犯案
    逃至海南省綽號『老仔』的男子會來找我，要我幫他處理從
    大陸利用漁船夾藏於魚貨走私安非他命返台之事宜，我答應
    後才把甲○○透過『老仔』在大陸買到之安非他命夾藏在我
    的魚貨內，再安排國內到外地運輸魚貨之漁船走私回國內」
    、「我在87年6 月4 日自台灣至大陸海南省文昌市，約過1
    星期，甲○○自台灣打電話到大陸與我聯絡，並稱他已交待
    『老仔』要來找我，有一些東西（指安非他命）要我幫忙運
    回台灣，並談妥1 公斤安非他命運回台灣之運費39,000元，
    叫『老仔』先付我訂金折合新台幣1,000,000 元之人民幣，
    餘款等安非他命運回台灣交貨後付清，雙方議定後到6 月底
    某日，『老仔』僱車載來每包1 公斤裝之安非他命47包，並
    當場交付訂金折合新台幣1,000,000 元之人民幣，我收到以
    後就開始收買準備夾藏安非他命之丁香魚貨，當安非他命夾
    藏在魚貨打包妥當並在袋外作暗記，翌日（7 月14日）安排
    『達利號』漁船運返台灣，而我隨後第二天（7 月16日）搭
    機先行返台，『達利號』漁船亦隨後於7 月18日返抵高雄紅
    毛港，船公司以電話通知我說我所託運之魚貨會照我事先交
    待好之事情去卸貨，並約定20日上午9 時左右，公司會安排
    貨車將丁香魚貨送到我指定之梓官鄉『朝德』農海產加工廠
    ，其餘黑鯧魚卸到茄萣興達漁港旁之『大福進』冷凍廠，我
    聞後確定夾藏在丁香魚貨內之安非他命已運回台灣，並於20
    日上午就能取貨，我隨即聯絡貨主甲○○，相約19日晚上10
    時許，在高雄市○○路與復興路口相見，見面後我即將安非
    他命即於明（20）日上午9 時許起貨之消息告知甲○○，並
    當面與甲○○約好明（20日）上午在高雄市○○○路與新光
    路口交貨，甲○○並交待東西（指安非他命）取得之後要出
    發之前再打其呼叫器（000000000 號），他就會到附近等候
    我出現取貨。」「（你與甲○○如何取得聯絡？）尤某之前
    就留下000000000 號呼叫器跟我作為聯絡（鎖碼65）」「事
    先言明運費代價每公斤新台幣39,000元，47公斤總運費新台
    幣1,833,000 元」「（之前你已拿取運費訂金1,000,000 元
    ，餘款80餘萬元尤某有無向你說明何時付清？）原本雙方講
    好在台灣交貨之後付清，但到本7 月19日我與他見面告知安
    毒已進來，餘款何時付清，尤某當面告訴我說等他這批貨銷
    出去之後再給我，因此餘款還沒拿到就被警方查獲」等語（
    見警卷(一)第1 頁背面至第3 頁）。
  2.於檢察官初訊時供稱：「扣案的安非他命是甲○○找在大陸
    綽號『老仔』的台灣人跟我接洽，要我把這些東西運過來；
    運費1 公斤39,000元，我有先拿到1,000,000 元訂金，在大
    陸海南島拿給我」、「扣案的安非他命是綽號『老仔』從廣
    東省運到海南省文昌交給我的，我在海南省買魚貨，把安非
    他命裝進魚貨內；到了87年7 月14日再把魚貨裝到『達利號
    』漁船，由海南省運到台灣，魚貨7 月19日在紅毛港卸貨，
    1 9 日甲○○就有跟我見面，問我貨（拿）到了沒，我跟他
    說大概明日會（拿）到，他就跟我約定會面地點，並叫我（
    拿）貨到扣機給他，後來20日上午9 點多，魚貨（拿）到我
    就扣機給他，約在中華路與新光路口要把貨交給他，但我貨
    還沒交給他之前就被警方查獲。」等語（見偵13672 號卷第
    18頁背面、第19頁正面）；及供稱：「我與甲○○沒有恩怨
    」、「（我沒有陷害甲○○，那是不可能的事。」等語（見
    同上偵卷第32頁）。
  3.於檢察官聲請原審將其羈押時，於羈押訊問供稱：「安非他
    命是7 月14日由大陸運過來的，我6 月間在大陸有綽號『阿
    老』的人來找我連繫的，甲○○是在2 年前在台灣認識的，
    『阿老』請我以每包39,000元的代價運送，先拿1,000,000
    元讓我使用」、「貨主是綽號『阿正』的甲○○，我是7 月
    18日打呼叫器與『阿正』聯絡，他有回電問我貨何時到，我
    表示20日會到，約在中華路與新光路口等他，18日（應為19
    日）那天我有與『阿正』在約定地點碰面。」等語（見原審
    聲羈卷第5 頁背面、第6 正面）。可見其已一再明確指述，
    係受被告甲○○及「老仔」之託，以每公斤39,000元對價，
    將扣案的甲基安非他命自大陸地區海南省三亞漁港走私回臺
    灣高雄紅毛港，並由王保成取得扣案之甲基安非他命後，與
    被告甲○○約定在上地點交付而為警查獲之事實。
  (三)同案被告王保成上開供述收購丁香魚及黑鯧魚等魚貨共564
    箱，並將甲基安非他命47包夾藏在其中6 箱丁香魚中，委託
    李國禎所有之「達利號」漁船自大陸地區海南省三亞漁港走
    私入境台灣高雄紅毛港，再由不知情之程永賢駕駛貨車將上
    述丁香魚貨送到高雄縣梓官鄉朝德農海產加工廠，在朝德農
    海產加工廠交付予王保成後，王保成即在該加工廠外攔吳和
    南所駕計程車，指示吳和南駛至高雄市○○路與三多路（高
    雄市○○路係南北向，三多路係東西向，該三多路與新光路
    相鄰相近互為平行）附近，並於中途為警查獲，再循線逮捕
    被告等情，核與證人程永賢、李國禎、吳和南及「達利號」
    漁船船長楊石能於警訊、檢察官偵查中供述之情節大致相符
    （見警卷(一)第12頁、第14頁，上開偵查卷第57至58頁、60至
    70頁），並經證人即查獲員警蔣昭南、陳志廷證述明確（見
    如後(四)所為證述）。另同案被告王保成確於87年6 月4 日出
    境。並於87年7 月16日搭乘KA436 號班機自高雄機場入境之
    事實，有國人入出境端末查詢報表可參（見警卷(一)第7 頁）
    ；而其於赴大陸前一日即87年6 月3 日曾以0000000000號行
    動電話，呼叫被告甲○○使用之呼叫器000000000 號2 通，
    於87年7 月16日入境後，即密集撥打被告甲○○之呼叫器，
    計7 月16 日3通，7 月19日（即王保成至達利公司確認魚貨
    之日）計9 通，7 月20日被查獲（即上午10時30分許）前，
    曾撥打4 通，於為警查獲後，經警授意同案被告王保成撥打
    被告甲○○之呼叫器計有4 通等情，有泛亞電信股份有限公
    司客戶基本資料、0000000000號行動電話87年2 月至87年7
    月20日之通聯紀錄在卷可稽（見一審卷第96頁、第181 至
    182 頁）。被告甲○○也承認000000000 號（鎖碼65）呼叫
    器係其使用多時之呼叫器（見警卷第10頁背面），足見其2
    人在該段期間確有密切聯絡情形。此外，並有白色結晶體47
    包、丁香魚6 箱、行動電話1 支、呼叫器1 只扣案佐證；前
    開扣案之白色晶體47包，經警察機關及原審法院先後送請內
    政部刑事警察局及高雄醫學大學附設中和紀念醫院以化學呈
    色法、氣相層析質譜儀分析法、光譜分析法及薄層色分析法
    鑑驗結果，均認定確係甲基安非他命，亦有該局87年7 月29
    日刑鑑字第53728 號鑑通知書（見同上偵卷第73頁背面）及
    該醫院88年3 月9 日編號B0000000號檢驗報告單可憑（見一
    審卷第204 頁）。綜合上情，足見王保成上開於警訊、檢察
    官偵查中及原審調查時之供述與事實相符，自得作為被告甲
    ○○犯行之依據。
  (四)證人蔣昭南於本院前審調查時及本院審理時到庭具結證稱：
    「當天逮捕到王保成時，王保成據實告訴我（我當場問貨主
    是何人？並交予誰？），他表示貨主不是他，他只幫別人運
    輸，貨主之綽號叫『阿正』，是『阿正』叫他幫忙運回來，
    且說『阿正』事前與他約在早上，若東西取到即扣『阿正』
    的機子：：：『阿正』與他約在中華四路與新光路口附近等
    候，我問他有聯絡否？他說出發前已聯絡上了，王保成叫我
    們快一點趕過去追『阿正』，我們與檢察官研究，不但要抓
    人，尚且要追查貨車（指先前載運丁香魚之貨車）上是否還
    有毒品，兩權之下，因貨車離開不遠，故先追貨車... 我們
    趕到茄萣時，王保成也一同隨車，是全部人員追到貨車，留
    下二個人（看守貨車），再全部移師到高雄，於返回高雄途
    中，在車上，王保成有提到他已與『阿正』約定之時間相差
    很久，他沒把握貨主會繼續等，他請示我們讓他再扣機給『
    阿正』，要找個藉口說慢點到，我們同意他，王保成在車上
    扣機，『阿正』回電，王保成向『阿正』說他人在高速公路
    上快到了，我問他對方如何回答，他說對方答『好啊』! 我
    們警方才有信心認定貨主仍在原約定地點繼續等候，我們便
    在附近佈署警力，我們租計程車押王保成，司機是自己人（
    即刑警），王保成要求坐前座，他有告訴我們貨主之車號、
    特徵、廠牌、顏色、長相，他要求他的車窗搖下，手拷打開
    ，他的手自然靠在窗上，讓對方沒有警覺異狀，我們照其意
    ，到了現場，我們從三多路（東向西）轉（左轉）中華四路
    ，王保成看到尤某之車子停在中華四路與三多路之宏總百貨
    旁（中華四路側），我即通報發現貨主的車子給後面跟監之
    陳志廷小組長，我指定陳小組長不要跟過來，停在中華、三
    多路口監視尤某之車子，然後我們的車子折回（從中華路與
    新光路口）中華四路慢車道（即中華四路東側）約30公尺處
    停車（指距上開路口），我們行進時，尤某之車子在後跟著
    慢慢滑動，尤某亦是走慢車道，轉到我們車後1 公尺多停下
    ，尤某下車走到我們車後，後面跟監之車子亦急駛過來，尤
    某看到小組人車一過來，他馬上快跑回自己車內，準備上車
    啟動離開，便被逮捕。」等語（見本院上重訴卷第176 頁背
    面至177 頁背面、本院上重更(四)卷第174 至181 頁）；另證
    人陳志廷（即高雄縣政府警察局刑警隊小組長）於本院前審
    調查時及本院審理時也到庭結證稱：「我有參與逮捕（指被
    告甲○○）過程，我是負責跟監，我跟在組長（指蔣昭南）
    車子後面，組長車子轉三多路（應係三多路左轉中華四路）
    即呼叫我，說已發現甲○○車子，叫我在中華、三多路口監
    視尤車，待組長之車子過去後，我發現尤某之車子也慢慢啟
    動跟著同方向走，我用無線電通報組長，組長車子迴轉到中
    華路與新光路約2 、30公尺處，尤之車子亦跟著迴轉到距組
    長車子約1 公尺處，我的車子也跟在尤車後面，我看見尤下
    車，走到計程車邊，我及組員急速開到尤車之左後方下車，
    可能下車關門及剎車聲過大，引起尤某轉身注意，發現狀況
    不妙，轉身跑進自己車內準備發動逃跑，即被我們控制住，
    檢察官下令逮捕。」等語（見本院上重訴卷第179 頁、本院
    上重更(四)卷第182 至185 頁），並有證人蔣昭南於本院前審
    調查時當庭繪製逮捕被告甲○○之現場位置圖在卷可按（見
    本院上重訴卷第180 頁）。同案被告王保成就上開逮捕被告
    甲○○之過程並不否認（見本院上重訴審卷第187 頁正面）
    ，被告也承認其綽號係「阿正」（見本院上重更(四)卷第181
    頁），可見同案被告王保成並非誤指。且證人蔣昭南、陳志
    廷上開證述之情節相互一致，應屬真實可信，從而被告甲○
    ○上開所辯，顯無可採。依證人蔣昭南、陳志廷上開證述之
    情節觀之，被告甲○○確係同案被告王保成所指之前開第二
    級毒品甲基安非他命之貨主無訛。被告甲○○就此部分也僅
    辯稱其當時未下車（見本院上重訴審卷第187 頁正面），並
    聲請證人即高雄縣政府警察局刑警隊小隊陳慶坤為證，惟證
    人陳慶坤則具結證稱：當時我在車上戒護王保成，對於逮捕
    被告甲○○的過程，因事隔久遠並不清楚等語（見本院上重
    更(四)卷第215 至219 頁）；另證人陳慶坤所供王保成當時係
    坐於計程車後座部分，與蔣昭南、陳志廷所述王保成係計程
    車前座部分雖有不符，但對於王保成有與證人蔣昭南等人同
    坐計程車前往上述被告甲○○被查獲現場之事實，則無不同
    ，自難以其等所述座位之不符，即認定證人蔣昭南及陳志廷
    2 人所述係不可採。
  (五)被告甲○○雖一再辯稱：同案被告王保成因欠債經其催討，
    故挾怨陷害；同案被告王保成審理時也改稱：曾因向被告甲
    ○○借錢而發生糾紛等語。惟被告甲○○於警訊中供稱：「
    我與王保成認識2 年多，沒有什麼交情，但彼此談話還算投
    機，偶有扣機聯絡曾開口向我借錢要在大陸作魚貨生意。」
    ，「19日晚上我倆相約見面，他只開口向我要借錢，沒有談
    到其他之事情。」「當日（被查獲之日）是他約我，我不知
    道他要做何事，我才到現場與他見面。」（見警卷(一)第9 頁
    背面至10頁），即表示雙方以前談話尚屬投機，王保成曾開
    口向其借錢，被查獲當天不知何事因王保成之約而見面等情
    。嗣於偵查中則改稱：「王保成前一天跟我借錢，我口氣不
    友善，昨天他扣我，我是想過去叫他不要煩我。」「王保成
    向我借錢借不到要誣賴我。」（見偵16732 號卷第20、21頁
    ），改稱王保成係因借錢借不到才挾怨誣告，其當天與王保
    成約定見面之理由係想向其表示不要煩被告甲○○，復又於
    原審審理中改稱：「86年3 月（王保成）有向我借50萬元，
    ... 結果都沒還，去年（86年）8 、9 月間約他出來在上開
    路口，他口氣不好，我有打他。」「是王保成要陷害我，以
    前我有錢借他，向他討債有打過他」等語（見一審卷18頁、
    120 頁），又改稱王保成曾向其借50萬元不還，被告甲○○
    為討債曾予毆打，王保成始挾怨報復，可見其所稱王保成以
    前是否向其借過錢不還，雙方交情是否不錯，以及王保成究
    係如何會供出甲○○等情，前後互不一致。況且被告王保成
    、甲○○於本院前審調查時經隔離訊問後，就彼等借貸金錢
    交付之情節（借款50萬元現金有無包裝）供述不一致（同案
    被告王保成係供稱該現金用報紙包起來，再用一個黃色大信
    封包起來；被告甲○○則供稱該筆現金沒有任何包裝，直接
    點給王保成（見本院上重訴第34頁背面至35頁）。再者，同
    案被告王保成與甲○○自87年6 月3 日至同年7 月20日被查
    獲止，互相密集以行動電話及呼叫器聯絡，且於87年7 月19
    日晚上其2 人猶相約在高雄市○○路與復興路口見面（已如
    前述），如僅係債務糾紛，被告甲○○對王保成打其呼叫器
    儘可不予理會，而無須於87年7 月20日上午經同案被告王保
    成打其呼叫器後，仍抵達高雄市○○○路與新光路口之理?
    準此，被告甲○○上開所辯，及同案被告王保成所述，與前
    開事證不符，均不足採信。
  (六)被告甲○○雖稱本件扣案之甲基安非他命，應係綽號「老柯
    」之柯恆榮所有。而同案被告王保成於原審及本院前審審理
    中則供稱：經警查獲之甲基安非他命是綽號「老柯」之柯恆
    榮與大陸人「老仔」2 人接洽後，柯恆榮請我幫他把6 箱魚
    貨載回臺灣，甲基安非他命之貨主係柯恆榮。當日被查扣之
    6 箱丁香魚是擬送至高雄市○○○路之龍達大飯店予柯恆榮
    等語，並以柯恆榮已經臺灣高雄地方法院檢察署檢察官提起
    公訴（89年偵緝字第993 號），及王保成及柯恆榮曾於87年
    7 月18日至21日曾同至龍達大飯店，有該飯店函件可參（見
    原審卷第212 頁）等為據。惟：
  1.關於查扣內裝第二級毒品甲基安非他命之6箱丁香魚是否擬
    送至高雄市○○○路之龍達大飯店予柯恆榮部分：
  (1)同案被告王保成在高雄縣梓官鄉○○○路236 號朝德農海產
    加工廠取得6 箱藏有甲基安非他命之丁香魚後，即搭乘吳和
    南所駕駛之車牌號碼PW－775 號計程車，並指示吳和南駛至
    高雄市○○路與三多路附近（新光路於該路口附近），業經
    證人吳和南在警詢中陳述明確（見警卷(一)第14至15頁）；至
    證人吳和南於本院前審調查時雖改稱：「王保成說要載到九
    如路後再去大圓環。」（見本院上重訴卷第117 頁正面），
    但同案被告王保成則供稱：「我說是要到九如路的飯店，吳
    和南可能沒聽清楚」（見本院上重更(二)第156 頁）；兩人所
    述已有不符，已非無疑，再參酌證人吳和南既以駕駛計程車
    搭載客人為業，對於客人欲前往之目的地，因涉及如何將客
    人載往其欲前往地點及計程車費之計算，自應甚為注注意，
    其於警詢時甫遭查獲，記憶深刻，當較本院前審所為陳述可
    採。
  (2)證人柯恆榮雖曾與同案被告王保成於上述漁貨入港前同去找
    證人李國禎，固經證人李國禎證述在卷（見本院上重更(一)卷
    第58頁）；惟證人即貨車司機程永賢於本院前審調查時證稱
    ：「我當天是排班，上貨後才交待貨要送往何處，我車上沒
    有捆工，有一人（指柯恆榮）在蚵仔寮之朝德公司上車，說
    要順路到高雄，要跟我的車走而上車。」等語（見本院上重
    訴卷第116 頁背面），可見證人柯恆榮係在蚵仔寮之朝德公
    司，始搭程永賢所駕駛之貨車欲至他處；再參酌同案被告王
    保成於警詢中供稱：「... 上述丁香魚等達高雄紅毛港後，
    與船公司約定20日上午9 時左右，由船公司安排貨車將丁香
    魚貨送到我指定之梓官鄉『朝德』農海產加工廠，其餘黑鯧
    魚卸到茄萣興達漁港旁之『大福進』冷凍廠」（見警卷(一)第
    3 頁），及證人蔣昭南在本院所證之「先抓到王保成，研判
    貨車上可能還有甲基安非他命，所以去追貨車，並在茄萣追
    到貨車，當時柯恆榮是在那裡被抓」（見本院上重更(四)卷第
    176 頁）等情，如果本件扣案之甲基安非他命係柯恆榮所有
    ，其並曾至船公司詢問漁貨何時入港，自已知悉該甲基安非
    他命已經抵達臺灣，及其後之運送路線，則當時其既已在朝
    德農海產加工廠內，同案被告王保成於取得本件甲基安非他
    命後，即可將之送交柯恆榮，柯恆榮也可直接單獨將上述甲
    基安非他命取走，或與同案被告王保成一同返回高雄，柯恆
    滎豈有捨近求遠搭程永賢之貨車欲至茄萣，由同案被告王保
    成將之運往九如二路之龍達大飯店再交付柯恆榮之理。從而
    本件自難以證人柯恆榮曾於87年7 月18日至21日曾同至龍達
    大飯店，即認該甲基安非他命係欲給柯恆榮。
  2.本件0000000000號行動電話名義租用人雖係柯恆榮，且同案
    被告王保成與柯恆榮均係87年6 月4 日自高雄機場出境，並
    於同於87年7 月16日共同搭乘KA346 號班機自高雄機場入境
    ，有國人入出境端末查詢報表、泛亞電信股份有限公司客戶
    基本資料及內政部警政署入出境管理局88年3 月24日境信
    昌字第09715 號函附之柯恆榮出入境紀錄在卷可稽（見警卷
    (一)第7 頁、一審卷第181 至182 頁、第244 至245 頁）。但
    同案被告王保成於警訊中就上開使用行動電話來源供稱：「
    是我以朋友之名義申請，用於取貨送貨聯絡之用」等語（見
    警(二)卷第5 頁），且該行動電話實際上均由同案被告王保成
    使用，為同案被告王保成供明，足認該行動電話係同案被告
    王保成所有，僅係申請時以柯恆榮名義申請，自不能據此認
    柯恆榮與同案被告王保成就運輸甲基安非他命有何犯意聯絡
    及行為分擔；另同案被告王保成於警訊中已供明常在大陸海
    南省沿海港口作海鮮及蒐買魚貨返台販賣，且於本院前審坦
    承本案所購564 箱魚貨均為其所有等語（見本院重上更(三)卷
    第83頁），則證人柯恆榮既受同案被告王保成僱用至大陸篩
    選黑鯧魚工作，而隨同案被告王保成搭機同赴大陸，同返台
    灣，乃事理之常，在無其他證據佐證柯恆榮有參與本件運輸
    毒品犯行，自不能遽憑同機赴大陸或返台，而認柯恆榮係參
    與本件毒品運輸犯行之共同正犯。又本件魚貨自大陸地區走
    私進入台灣地區，係由被告王保成委託李國禎所有達利號漁
    船運送一事，為走私魚貨共犯李國禎、船長楊石能於警訊中
    供明，證人柯恆榮並未參與，且非魚貨貨主，亦不能僅因受
    僱篩選購魚貨，遽認有參與共同走私魚貨進口犯行。
  3.證人柯恆榮雖經台灣高雄地方法院檢察署檢察官認定與王保
    成、甲○○共3 人共犯運輸、走私第二級毒品甲基安非他命
    等犯行而提起公訴，固有台灣高雄地方法院檢察署檢察官89
    年度偵緝字第993 號起訴書及其偵查卷可稽，但業經原審法
    院於91年12月31日以90年度訴字第1132號判決無罪確定，有
    該判決書及臺灣高等法院被告前案紀錄表可參（見本院重上
    更(四)卷第73頁、第99頁），並經本院調取該案全卷核閱屬實
    ，再參酌證人蔣昭南於該案審理具結後所為證詞（見本院重
    上更(四)卷第102 頁之判決理由七所述），認本件犯罪與柯恆
    榮無關，自難以起訴書作為柯恆榮係本件甲基安非他命貨主
    之依據。
  (七)同案被告王保成於本院前審調查時雖辯稱：「我返台後於86
    年7 月18日有向調查員謝加旺報備。」惟證人謝加旺於本院
    前審調查時證稱：「王保成僅向我提到有一集團欲走私甲基
    安非他命，因我那時是辦內勤無法處理，改請外勤之林進明
    處理。」等語（見本院上重訴卷第104 頁正面）；證人林進
    明於本院前審調查時證稱：「王保成僅談到有一些人要帶甲
    基安非他命進來，但未說那一條船，隔幾天從報上看到事情
    已爆發。」等語（見本院上重訴卷第105 頁背面），「我們
    還需要再查證，也還沒有立案，結果過幾天就被湖內分局查
    獲，王保成所提供的線索並沒有很大的幫助。」（見本院上
    重更(二)卷第98頁），同案被告王保成既未供述他人走私毒品
    之細節及其前開走私之情節，則證人謝加旺、林進明上開之
    證詞，尚難採為對被告甲○○有利之證據，併此敘明。
  (八)證人李國禎於警訊供述：「當時達利號漁船是在三亞港避風
    ，是王保成主動找船長說有一批魚貨要運回台希望能幫忙載
    運，船長因不能決定，叫王保成以電話與我聯絡，王保成以
    電話聯絡，說有黑鯧魚及丁香魚，要請我的漁船載回，我因
    與王保成最近才認識，不好意思推託才答應的。」（警卷(二)
    第12頁）；證人楊石能亦供述：「（王保成託你運回之魚貨
    上船時有無檢查？）有的，我將他所託運之魚貨在黑鯧魚及
    丁香魚之魚貨當中分別抽檢兩箱打開檢查，並未發現有異狀
    ，至於其他沒有檢查的魚貨，他有夾藏安非他命我就不清楚
    ，因為我不可能全部打開檢查，所以這是我的疏忽。」（警
    卷(二)第19頁），是李國禎及達利號船長楊石能，對於魚貨夾
    藏甲基安非他命應屬不知情，就本件被告甲○○之犯罪部分
    僅係被告之間接正犯。
  (九)又販賣第二級毒品甲基安非他命之行為，祇須以營利為目的
    ，將甲基安非他命販入，即成立販賣罪，不以販入後復行販
    出為要件。本件被告甲○○運輸、走私之甲基安非他命驗後
    毛重多達47公斤，其數量鉅大，顯非供自己施用，且被告也
    無施用毒品科，有灣高等法院被告前案紀錄表可參，可見被
    告甲○○運輸、走私之甲基安非他命之目的並非供己施用，
    而係欲販賣給他人。再者，其請同案被告王保成為其運輸、
    走私本件甲基安非他命之費用，即高達180 餘萬元之鉅，及
    現今社會毒品氾濫，政府為杜絕毒品對人民之危害，查緝甚
    嚴，法律對販賣毒品者也予以重刑處罰，被告甲○○卻仍甘
    冒觸犯重刑之風險，販入上揭甲基安非他命，以供出售，足
    認其主觀上有營利之意圖，可以認定。
  (十)證人曾進忠在原審審理中，雖到庭具結證稱有於87年間，匯
    1 百萬元給同案被告王保成買黑鯧魚（見一審卷第139 頁）
    ，並提出匯款單為證（見一審卷第142 頁），但其所述與同
    案被告王保成前開所述收到人民幣不同，亦難採為對被告有
    利之證據。
  (十一)綜上所述，本件罪證已臻明確，被告甲○○之犯行可以認定
    。至被告甲○○另聲請傳訊證人王保成，因事證已明確，且
    傳票無法送達，自無再行傳訊必要，附此說明。
三、按甲基安非他命係毒品危害防制條例第2 條第1 項第2 款所
    規定之第二級毒品，且屬行政院依據懲治走私條例第2 條第
    4 項所頒訂「懲治走私條例公告管制物品項目及其數額」之
    公告甲項之(四)所列之管制進出口物品。又自大陸地區私運物
    品進入台灣地區，或自台灣地區私運物品前往大陸地區者，
    以私運物品進口、出口論；自淪陷區（大陸地區）私運物品
    進入本國自由地區（台灣地區）者，或自本國自由地區私運
    物品前往淪陷區，其所私運之物品以管制物品論，除屬甲項
    及乙項之物品不限數額外，其餘以私運一項或數項，其總額
    由海關比照緝獲時之完稅價格計算，超過新台幣10萬元或重
    量達1,000 公斤者，以管制進出口物品論，懲治走私條例第
    12條、懲治走私條例公告管制物品項目及其數額丁項所明定
    （本件載運有黑鯧魚406 箱、丁香魚158 箱，其中黑鯧魚每
    箱重約10餘公斤，丁香魚重約10公斤，兩種魚貨共計564 箱
    ，總共重量7,780 公斤，為證人李國禎於警訊中陳明，上開
    魚貨內夾藏安非他命，該魚貨已逾1,000 公斤，為管制物品
    ）。核被告甲○○意圖營利透過綽號「老仔」之男子在大陸
    地區販入本件47包甲基安非他命，並以每公斤39,000元委託
    王保成自大陸地區運輸、私運管制進口之毒品返台之行為，
    係犯毒品危害防制條例第4 條第2 項之販賣第二級毒品罪、
    運輸第二級毒品罪，及修正前懲治走私條例第2 條第1 項之
    私運管制物品進口罪（被告行為後，懲治走私條例第2 條第
    1 項已於91年6 月26日修正公布，同年月28日生效，其法定
    刑度由來之「處七年以下有期徒刑，得併科新臺幣20萬元以
    下罰金」，提高為「處七年以下有期徒刑，得併科新臺幣3
    百萬元以下罰金」，足見修正後之法定刑度較重，依刑法第
    2 條第1 項但書規定，此部分應適用修正前懲治走私條例第
    2 條第1 項規定）。被告甲○○持有第二級毒品之行為，為
    販賣、運輸第二級毒品之行為所吸收，不另論罪。被告甲○
    ○及王保成就前開運輸第二級毒品甲基安非他命及私運管制
    物品甲基安非他命進口部分犯行，有犯意之聯絡及行為之分
    擔；被告甲○○就販賣第二級毒品部分，與「老仔」之不詳
    姓名成年男子有犯意聯絡及行為分擔，相互間均為共同正犯
    。被告甲○○間接利用不知情之李國禎、楊石能運輸、走私
    第二級毒品行為，為間接正犯。被告甲○○上開所犯之運輸
    第二級毒品及私運管制物品進口二罪，係一行為觸犯二罪名
    ，為想像競合犯，依刑法第55條之規定應從較重之運輸第二
    級毒品罪論處。被告甲○○所犯運輸第二級毒品罪及販賣第
    二級毒品二罪，有方法結果之牽連關係，為牽連犯，應依刑
    法第55條之規定從較情節重之販賣第二級毒品罪處斷。
四、原審予以被告論罪科刑，固非無見，惟原審判決(一)對於甲○
    ○與綽號「老仔」之不詳姓名成年男子，就販賣第二級毒品
    部分，未論述共犯，另誤將柯恆榮認定為運輸第二級毒品之
    共犯。(二)本件自大陸地區私運物品進入台灣地區，僅能依懲
    治走私條例第12條規定論以準走私罪，而不得逕依同條例第
    2 條規定直接論以走私罪，原判決認定上訴人等自大陸地區
    海南省三亞港私運上開管制物品進入台灣地區，未適用懲治
    走私條例第12條論以準走私罪，而直接適用同條例第2 條規
    定論以走私罪。(三)原審判決後，懲治走私條例第2 條第1 項
    已經修正，原審未及比較適用，均有不當。被告甲○○上訴
    意旨，否認犯罪，指摘原判決不當，雖無理由，惟原判決既
    有上開可議之處，自應將原判決關於被告甲○○部分撤銷改
    判。審酌被告甲○○成運輸毒品入境，其目的在於販賣，助
    長毒品氾濫，具有侵害國人身心及社會之危險，所查扣之甲
    基安非他命多達47公斤左右，情節重大，及該毒品尚未流入
    市面即遭查獲，未生實質危害，犯後態度等一切情狀，量處
    如主文第2 項所示之刑，且依其犯罪性質，認有併宣告褫奪
    公權之必要，爰併宣告褫奪公權10年。扣案之第二級毒品甲
    基安非他命47包（驗前毛重47.94 公斤，內政部警政署刑事
    警察局驗後毛重47.1公斤，高雄醫學院附設中和紀念醫院鑑
    驗後毛重47公斤），屬於第二級毒品，不問屬於被告與否，
    依毒品危害防制條例第18條第1 項前段之規定沒收銷燬之（
    其包裝袋47個，因與其上第二級毒品無從析離，應併沒收銷
    燬之）；又扣案之丁香魚6 箱、行動電話1 支、呼叫器1 只
    係供被告運輸毒品犯罪所用之物，且分屬同案被告王保成、
    被告甲○○所有，已據同案被告王保成於警訊中供明，甲○
    ○於本院中坦承呼叫器為其所有，應依毒品危害防制條例第
    19條第1 項之規定併宣告沒收。至鑑驗耗用之毒品既已滅失
    ，自無庸宣告沒收。至走私進口之魚貨558 箱（已扣除藏毒
    品之6 箱），雖為同案被告王保成所有，但因被告甲○○與
    該走私漁貨行為無關，故不為沒收之宣告。
五、同案被告王保成部分，已經判決確定，故不予論列。
據上論結，應依刑事訴訟法第369 條第1 項前段、第364 條、第
299 條第1 項前段，毒品危害防制條例第4 條第2 項、第18條第
1 項、第19條第1 項，修正前懲治走私條例第2 條第1 項、第11
條、第12條，刑法第11條前段、第2 條第1 項但書、第28條、第
55條、第37條第2 項，判決如主文。
本案經檢察官彭南雄到庭執行職務。
中　　華　　民　　國　　94　　年　　8 　　月　　16　　日
                  刑事第三庭    審判長法  官  周賢銳
                                      法  官  謝宏宗
                                      法  官  黃仁松
以上正本證明與原本無異。
如不服本判決，應於判決送達後10日內向本院提出上訴狀，其未
敘述理由者並應於提出上訴狀後10日內向本院補提理由書（應附
繕本）。
中　　華　　民　　國　　94  　年　　8 　　月　　16　　日
　　　　　　　　　　　　　　　　　　　書記官  馬蕙梅
附錄：本判決論罪科刑法條：
毒品危害防制條例第4 條第2 項
製造、運輸、販賣第二級毒品者，處無期徒刑或七年以上有期徒
刑，得併科新臺幣七百萬元以下罰金。
懲治走私條例第2 條第1 項
私運管制物品進口、出口逾公告數額者，處七年以下有期徒刑，
得併科新臺幣二十萬元以下罰金。
